---
title: "Introduction"
author: "B. Maranget"
date: "20/01/2021"
output: 
  html_document: 
    number_sections: yes
    toc: yes
editor_options: 
  chunk_output_type: console
---


```{r setup, include=FALSE}
knitr::opts_chunk$set(echo = TRUE)
knitr::opts_chunk$set(cache = TRUE)
# Passer la valeur suivante à TRUE pour reproduire les extractions.
knitr::opts_chunk$set(eval = TRUE)
knitr::opts_chunk$set(warning = FALSE)
```

# Objet

L6ECSIG Construction et utilisation des SIG 2021/22
 (Gr. 6 Jeudi 18h - 20h Salle 217 sur le campus de Clignancourt)
 
  L'idée du cours est de consolider les acquis de la L2 et de familiariser les étudiants à la création (géoréférencement, vectorisation, gdb, ArcGIS Collector) et à la valorisation des données (Webmap, Dashboards, StoryMaps).

# Déroulé

```{r}
data <- read.csv("../data/deroule.csv", header =F, fileEncoding = "UTF-8")
knitr::kable(data)
```

Notez au passage que la semaine avant les vacances de Pâques les L3 n'ont pas cours puisqu'ils sont en stage de terrain. Il faut donc compter 11 séances + 1 séance de révision.


# Evaluation

régime du contrôle mixte, 

- c'est-à-dire une note de contrôle continu (coeff 1)

Deux évaluations : un DST et un projet maison 

- Elle sera accompagnée d'une note de partiel (coeff 2)

Examen qui se tiendra dans les deux dernières semaines de mai à une date qui nous sera communiquée ultérieurement. Il s'agit là d'une évaluation individuelle sur machine d'une durée de 2h et qui comptera pour un coefficient 2.


## Données

Données sur la commune de Bondy, données OSM et internes + carroyage INSEE



```{r}
commune <- st_read("../dataE/00_ADMIN/ign.gpkg", "commune", quiet = TRUE,stringsAsFactors = F)
dpt <- st_read("../dataE/00_ADMIN/ign.gpkg", "dpt", quiet = TRUE, stringsAsFactors = F)
region <- st_read("../dataE/00_ADMIN/ign.gpkg", "region", quiet = TRUE, stringsAsFactors = F)
# chargement donnée
data <- read.csv2("../dataE/02_POI/bassin1.csv")

```

## Spatialisation du fichier

Le problème, les . et les , dans les coordonnées et le type de la donnée

```{r}
# remplacements des virgules
data$x <- gsub(",", ".",data$x) 
data$y <- gsub (",",".", data$y)
data$x <- as.numeric(data$x)
data$y <- as.numeric(data$y)
# spatialisation
data.sf <- st_as_sf(data, coords = c("x", "y"), crs = 2154)
```

## Déterminer les communes d'appartenance : st_within

```{r}
indiceCommune <- st_within(data.sf, commune, sparse = TRUE)
indiceCommune <- unlist(indiceCommune)
names(commune)
comSel <- commune [indiceCommune, c("INSEE_COM", "NOM_COM"), drop = TRUE]
# on lie la table des points et les communes
data <- cbind(data.sf, comSel)
tab <- table(data$INSEE_COM)
```

## Etude des points en doublon

```{r}
# Combien ?
table(tab)
# étude du cas des 5 pts sur 1 commune
code5 <- names (tab [tab == 5])
data5 <- data [data$INSEE_COM == code5,]
```


# Méthodes de déplacement des points

## Fonction st_jitter

```{r}
data.jitter <- st_as_sf(st_jitter(data$geometry, 10000))
data5.jitter <- st_as_sf(st_jitter(data5$geometry, 10000))
# visualisation, cas de Millau
plot (commune$geom [commune$NOM_COM == "Millau",], bg = "antiquewhite1")
plot (data5.jitter, add = TRUE)
layoutLayer("5 points sur Millau")
# donc un point un peu loin... mais ça dépend de l'échelle !
```

### Echelle régionale

On travaille sur région de ville de Millau

Filtrage des données

```{r}
logData <- st_within(data, region [11,], sparse = F)
logData <- as.vector(logData)
dataReg <- data [logData == TRUE,]
dataReg.jitter <- data.jitter [logData == TRUE,]
```

filtrage sur les doublons au sens stricts

```{r}
tab <- table(data$INSEE_COM)
table(tab)
# les cas où 2 points (12 cas)
code2 <- names (tab [tab == 2])
data2 <- dataReg [dataReg$INSEE_COM %in% code2,]
data2.jitter <- st_as_sf(st_jitter(data2$geometry, 10000))
```




Cartographie

noir la data
rouge le dispersé
bleu millau

```{r}
plot (region$geom [11,], bg = "antiquewhite1")
plot(dataReg, pch = 19, col = "black", add = TRUE)
plot(dataReg.jitter, pch = 19, col = "red", add = TRUE)
plot(data5.jitter, col = "blue", add = TRUE)
layoutLayer("Région Auvergne Rhone Alpes - tous les points")
#legend("bottom", col = c("black", "red", "blue", leg.text = c("pt", "dispersés", "Millau")))
```

```{r}
plot (region$geom [11,], bg = "antiquewhite1")
plot(data2, pch = 19, col = "black", add = TRUE)
plot(data2.jitter, pch = 19, col = "red", add = TRUE)
layoutLayer("Région Auvergne Rhone Alpes - doublons")
```



Cartographie avec la typologie



```{r}
# Fixer les couleurs de la typologie
categ <- sort(unique(dataReg$groupe))
couleurs <- rainbow(length(categ))
```


```{r}
# sans dispersion
plot (region$geom [11,], bg = "antiquewhite1")
typoLayer(dataReg, lwd = 8, var = "groupe", col = couleurs, legend.values.order = categ, add = TRUE)
layoutLayer("Région Auvergne Rhone Alpes - sans dispersion")
# avec. nécessité de récupérer la donnée
dataReg.jitter <- cbind(dataReg.jitter, dataReg$groupe)
plot (region$geom [11,], bg = "antiquewhite1")
typoLayer(dataReg.jitter, lwd = 8, var = "dataReg.groupe", col = couleurs, legend.values.order = categ, add = TRUE)
plot(data2, col = "black", add = TRUE)
layoutLayer("Région Auvergne Rhone Alpes - avec dispersion")
```







Représentation satisfaisante ?

## Déplacement manuel

Idée : on cpt le nb de pts, puis on les envoie à un écart si > 2
L'écart est dépendant de l'échelle régionale

```{r}
nrow(data5)
pt <- data5$geometry[1]
ecart <- 10000 * 0.7
plot (region$geom [11,], bg = "antiquewhite1")
plot(pt , add = TRUE)
plot( pt + c(ecart,0), col= "red", add = TRUE )
plot( pt- c(ecart,0), col= "red", add = TRUE)
plot(pt - c(ecart, ecart), add = TRUE)
plot( pt + c(0, ecart)  ,col = "green", add = T)
plot( pt - c(0, ecart)  ,col = "green", add = T)
plot(data, pch = 19, col = "black", add = TRUE)
```


```{r}
# verif data et data.jitter meme ordre
data$id <- row.names(data)
dataS <- data [1:20,]
ghostLayer(
  x = st_centroid(dataS),
  bg = "#A6CAE0"
)
plot(dataS$geometry, add = TRUE)
labelLayer(dataS, txt = "id", cex = 1, halo = T)
data.jitter$id <- row.names(data.jitter)
plot(data.jitter, col ="red", add = TRUE)
labelLayer(data.jitter, txt = "id", col= "red" ,cex = 1, halo = T)
```

